最高法院民事判決　　　　　　　九十六年度台上字第五七三號
上　訴　人　甲 ○ ○
　　　　　　乙○○○
　　　　　　丙 ○ ○
　　　　　　丁 ○ ○
共　　　同
訴訟代理人　曾 孝 賢律師
被 上訴 人　華南商業銀行股份有限公司
法定代理人　戊 ○ ○
上列當事人間請求清償借款事件，上訴人對於中華民國九十五年
三月二十八日台灣高等法院第二審判決（九十三年度上字第六四
九號），提起上訴，本院判決如下：
    主  文
原判決關於駁回上訴人之上訴及該訴訟費用部分廢棄，發回台灣
高等法院。
    理  由
本件被上訴人主張：第一審共同被告均威有限公司（下稱均威公
司）邀同上訴人為連帶保證人向伊借款，其借款日及約定之還款
日、利率、違約金均如原判決附表一（下稱附表一）所示。惟均
威公司自民國九十一年十月起即未依約償還，依約其債務已視為
全部到期，尚有如附表一編號８、９所示剩餘本金美金六萬七千
零十三元四角四分及其利息、違約金未償等情，爰依消費借貸及
連帶保證法律關係，求為命上訴人如數清償之判決【被上訴人請
求均威公司給付上開本金、利息、違約金部分，經第一審判決勝
訴後，均威公司未聲明上訴；另被上訴人請求上訴人連帶給付如
附表一編號１至６號剩餘本金新台幣（以下未標明幣別者均同）
二百八十七萬九千四百五十四元及其利息、違約金部分，經判決
敗訴後，未據聲明不服）】。
上訴人則以：伊等於連帶保證書簽名蓋章時，其上並無保證金額
三千萬元之記載，該三千萬元之記載係上訴人自行填寫，兩造自
未達成保證合意，何況該連帶保證契約違反公平對待原則，應屬
無效。又均威公司與被上訴人於九十一年十一月間達成債務分五
年攤還、每月清償二十五萬元、年息降為百分之四之協議，均威
公司均依協議清償，被上訴人自不得請求均威公司一次清償。且
被上訴人准許均威公司延期、分期清償，未獲伊等同意，依民法
第七百五十五條規定，伊等保證責任已經免除。再上訴人甲○○
曾於九十二年七月二十九日將其售屋所得價金七百零四萬四千七
百六十二元代均威公司清償附表一編號８、９所示之債務，該二
筆債務已清償完畢等語，資為抗辯。
原審維持第一審所為被上訴人勝訴判決，駁回上訴人之上訴，無
非以：均威公司陸續向被上訴人借款，其借款日、約定還款日、
利率、違約金均如附表一所示，上訴人均於連帶保證書上簽名及
蓋章，均威公司於九十一年十二月間曾清償五百五十萬元，甲○
○於九十二年七月將其售屋所得七百零四萬四千七百六十二元（
下稱售屋款項）交付被上訴人代均威公司清償部分債務等情，為
兩造所不爭執，堪信為真實。查系爭連帶保證書記載「連帶保證
人（即上訴人等人）今向華南商業銀行（即被上訴人）連帶保證
均威有限公司對貴行（包括總行及各分支機關）現在（包括過去
所負現在尚未清償）及將來所負之借款、票據、透支、墊款、保
證、損害賠償等及其他一切債務以新台幣三千萬元為限額（含本
金及其利息、遲延利息、違約金、損害賠償及其他從屬於主債務
之負擔），保證人願與主債務人負連帶清償之責任」等語。該三
千萬元之記載雖係均威公司會計黃紹雄填寫，惟被上訴人之對保
人員林碧於對保時確曾向上訴人表示保證金額為最高限額三千萬
元等情，已經林碧證述屬實。上訴人均係具備通常社會知識之成
年人，倘保證範圍未明確設限，衡諸常情，應不致輕率於保證書
上簽名蓋章。林碧之證述應可採信。其次，保證人既係擔保他人
間之債務清償責任，並非經濟之弱者，如認保證契約有違民法保
護保證人之任意規定，自可不訂定保證契約，並不因其未為保證
人而生不利益，或經濟生活受制於銀行不得不為保證之情形。是
保證人如因同意某條款而訂定保證契約，該條款又屬當事人得依
特約排除之任意規定，除另有其他無效之原因外，保證人即不得
任指該契約條款為無效。上訴人任指系爭連帶保證契約違反公平
原則而無效，即不足採信。又均威公司雖於九十一年十一月間提
出還款計畫書，惟因無原來保證人即上訴人等人之簽名蓋章，經
被上訴人忠興分行呈報總行後，未獲批准等情，已據被上訴人之
職員己○○證述在卷，足見均威公司與被上訴人並未達成五年分
期攤還、每月清償二十五萬元、年息降為百分之四之協議，縱均
威公司自九十一年十二月間起，按月清償華南銀行二十五萬元，
充其量僅能認均威公司有清償債務之行為，尚無從據此推論有達
成上開還款計畫書之合意。上訴人對此主張有利之事實，未能舉
證證明，所辯均威公司與被上訴人業已合意延期、分期清償云云
，自無可採。再者，系爭連帶保證並非就定有期限債務為保證，
無民法第七百五十五條規定適用，縱均威公司與被上訴人合意延
期、分期清償，上訴人亦不得依上開規定免除其連帶保證責任。
末按民法第三百二十一條、第三百二十二條關於數宗債務清償抵
充之規定並非強制規定，本於契約自由原則，當事人得預先約定
與上開條文不同抵充方式、順序之內容。查被上訴人否認甲○○
交付售屋款項時已依民法第三百二十一條規定指定應抵充順序，
上訴人就此有利於己事實，未能舉證證明，且被上訴人與均威公
司、丙○○簽立之授信約定書第七條約定「立約人對貴行負擔數
宗債務時，如清償人所提出之給付不足清償全部債務者，由貴行
指定充抵之債務」，足見被上訴人有權指定均威公司所負債務之
抵充順序。至被上訴人與甲○○、乙○○○、丁○○間所簽立授
信約定書第八條雖約定「立約人對貴行負擔數宗債務時，如清償
人所提出之給付不足清償全部債務者，貴行得以有利於主債務人
之方式，決定抵充的方法及順序」，然此僅係約定被上訴人得予
考量選擇以有利於主債務人之方式決定抵充，並未排除被上訴人
與均威公司間授信約定書第七條約定之適用，而被上訴人已將系
爭售屋款抵充如附表一編號６所示七百萬元債務，並由均威公司
會計黃紹雄領回該筆借款之借據，為上訴人所不爭執，上訴人辯
稱該售屋款項係抵充附表一編號８、９所示債務即不足採信。均
威公司上開二筆債務既未經清償而消滅，上訴人為均威公司之連
帶保證人，被上訴人依連帶保證契約法律關係，請求上訴人如數
給付，即無不合等詞，為其判斷之基礎。
按保證債務之所謂連帶，固係指保證人與主債務人負同一債務，
對於債權人各負全部給付之責任，惟其本旨仍不失為保證，主債
務人所有之抗辯，保證人均得主張之。查上訴人辯稱：均威公司
就其餘所欠債務與被上訴人達成分五年攤還，每月還款二十五萬
元，利息減按年息百分之四計付之協議。均威公司嗣均按協議給
付之事實，業據提出還款計畫書（見原審卷(一)一一八頁至一二０
頁）、存摺（見原審卷(一)一０五頁至一０七頁）為證據方法，而
被上訴人之承辦人員己○○亦證述其就均威公司提出之還款計畫
書呈報總行，總行同意每月還款二十五萬元，利率降低為百分之
四云云（見原審卷(一)一五０頁），上訴人所辯似非全然無據。原
審就己○○此項有利上訴人之證詞恝置未論，亦未說明何以不足
採信之理由，即有判決不備理由之違法。倘均威公司與被上訴人
就債務清償已達成分期償還協議，該協議復未經解除或終止，被
上訴人似不得請求均威公司一次償還全部債務，且利息亦不得超
過年息百分之四計算，依上開說明，上訴人即非不得據為抗辯。
則均威公司與被上訴人有無達成上開協議，攸關被上訴人之請求
有無理由，既未經原審詳為調查釐清，本院尚無從為法律上判斷
。上訴論旨，指摘原判決關其不利部分不當，求予廢棄，非無理
由。
據上論結，本件上訴為有理由。依民事訴訟法第四百七十七條第
一項、第四百七十八條第二項，判決如主文。
中　　華　　民　　國　九十六　年    三　  月  二十二　日
                      最高法院民事第八庭
                          審判長法官  朱　建　男
                                法官  顏　南　全
                                法官  許　澍　林
                                法官  鄭　傑　夫
                                法官  蘇　清　恭
      本件正本證明與原本無異
                                      書  記  官
中　　華　　民　　國　九十六　年    四  　月　  九    日
                                                    M
